【裁判字號】    90,訴,2507
【裁判日期】    901205
【裁判案由】    違反野生動物保育法
【裁判全文】
臺灣臺中地方法院刑事判決                          九十年度訴字第二五七號
    公  訴  人  台灣台中地方法院檢察署檢察官
    被      告  甲○○
右列被告因違反野生動物保育法案件，經檢察官提起公訴（九十年度偵字第１６８０
１號），本院判決如左：
    主  文
甲○○未經主管機關同意，連續購買保育類野生動物，累犯，處有期徒刑捌月。扣案
之保育類野生動物雲豹壹隻、長臂猿壹隻、棕櫚美冠鸚鵡伍隻，均沒收。
    事  實
一、甲○○於民國（下同）八十六年間，曾因違反商標法案件，經台灣板橋地方法院
    判處有期徒刑六月，如易科罰金，以三百元折算壹日，確定後於八十八年三月二
    十四日執行完畢，明知長臂猿已經行政院農業委員會公告為珍貴稀有保育類野生
    動物，雲豹及棕櫚美冠鸚鵡亦經公告為瀕臨絕種之保育類野生動物，非經主管機
    關同意，不得買賣，竟未經主管機關同意，基於購買之概括犯意，於九十年一月
    中旬某日，在台中縣太平市○○路４７９號其所經營之鳥園，向年約五十歲綽號
    「阿彬」之男子，分別以每隻新台幣（下同）二萬元之價格，購買屬於瀕臨絕種
    之野生動物雲豹壹隻及珍貴稀有野生動物長臂猿壹隻，又於同年六月中旬某日，
    在同處以每隻二萬三千元之價格，向一位年約三十歲之不詳姓名之人購買頻臨絕
    種之野生動物棕櫚美冠鸚鵡五隻，而後將上述野生動物放置在台中縣太平市○○
    路○段一六六號其所租用之倉庫中。嗣於九十年九月十二日十九時三十分許，經
    警在台中縣太平市○○路○段一六六號查獲，並扣得上開野生動物及其於九十年
    七月一日在上開鳥園無償向不詳姓名之人所取得之珍貴稀有野生動物台灣藍鵲二
    隻及其他應予保育之野生動物鉛色水鶇壹隻（均已交由台北市立木柵動物園代為
    保管）。
二、案經台中市警察局報請台灣台中地方法院檢察署檢察官偵查起訴。
    理  由
一、上開犯罪事實，業據被告甲○○於警、偵訊及本院審理時坦承不諱，並有上開野
    生動物之相片在卷可稽（實物均已送交台北市立木柵動物園代為保管），而查扣
    之雲豹及棕櫚美冠鸚鵡，係瀕臨絕種之野生動物，長臂猿係珍貴稀有野生動物，
    係屬行政院農業委員會指定公告之保育類野生動物，此有行政院農業委員會公告
    及保育類野生動物名錄影本在卷可憑，事證明確，被告犯行，堪予認定。
二、核被告所為，係違反野生動物保育法第三十五條第一項規定，而犯野生動物保育
    法第四十條第一項第二款之未經主管機關同意購買保育類野生動物罪，其先後二
    次犯行，時間緊接，犯意概括，觸犯構成要件相同之罪名，為連續犯，應以一罪
    論並加重其刑，被告於八十六年間因違反商標法案件，經台灣板橋地方法院判處
    有期徒刑六月確定，於八十八年三月二十四日執行完畢，有臺灣臺中地方地方法
    院檢察署刑案資料查註紀錄表及臺灣高等法院被告全國前案紀錄表在卷可憑，其
    受有期徒刑執行完畢後，於五年內再犯有期徒刑以上之本罪，為累犯，應依刑法
    第四十七條規定，遞加重其刑。爰審酌被告犯罪之動機、目的，所買入之保育類
    野生動物數量非多，所生危害尚非嚴重，犯後態度尚屬良好等一切情狀，量處有
    期徒刑八月。扣案之雲豹壹隻、棕櫚美冠鸚鵡五隻、長臂猿壹隻，係被告犯野生
    動物保育法第四十條第一項第二款之罪而查獲之保育類野生動物，爰依野生動物
    保育法第五十二條第一項前段規定，均沒收之。
三、公訴意旨另以被告於九十年七月一日，在其所經營之鳥園，無償向不詳姓名之人
    取得珍貴稀有野生動物台灣藍鵲二隻及其他應予保育之野生動物鉛色水鶇壹隻，
    而欲以每隻台灣藍鵲１５００元每隻鉛色水鶇１０００元之價格賣出，認被告此
    部份行為亦係違反野生動物保育法第三十五條第一項之規定，而應依同法第四十
    條第一項第二款規定處罰。然查被告係無償取得台灣藍鵲及鉛色水鶇，並非購買
    所得，而其取得之後係將野生動物放置在其所租用之倉庫中，非陳列或展示在其
    所經營之鳥園，自不成立犯罪，而此部份既與前開論罪科刑部分有裁判上一罪之
    關係，爰不另為無罪之諭知。而被告無償取得隻台灣藍鵲二隻及鉛色水鶇壹隻，
    亦不得依野生動物保育法第五十二條第一項前段規定宣告沒收，宜予敘明。
據上論斷，應依刑事訴訟法第二百九十九條第一項前段，野生動物保育法第四十條第
一項第二款、第五十二條第一項前段，刑法第十一條前段、第五十六條、第四十七條
，判決如主文。
中      華      民      國      九十      年      十二      月    五    日
                                  臺灣臺中地方法院刑事第七庭
                                      法  官    李  添  興
右正本證明與原本無異。
如不服本判決，應於判決送達後十日內，向本院提出上訴狀。
                                      書記官
中      華      民      國      九十     年       十二    月     五     日
野生動物保育法第三十五條第一項
保育類野生動物、瀕臨絕種及珍貴稀有野生動物產製品，非經主管機關之同意，不得
買賣或在公共場所陳列、展示。
野生動物保育法第四十條
有下列情形之一，處六月以上五年以下有期徒刑，得併科新台幣三十萬元以上一百五
十萬以下罰金：
一、違反第二十四條第一項規定，未經中央主管機關同意，輸入或輸出保育類野生動
    物之活體或其產製品者。
二、違反第三十五條第一項規定，未經主管機關同意買賣或意圖販賣而陳列、展示保
    育類野生動物或瀕臨絕種及珍貴稀有野生動物產製品者。以犯前項之罪為常業者
    ，處一年以上七年以下有期徒刑，得併科新台幣五十萬元以上二百五十萬元以下
    罰金。


司法院資訊處製作；財團法人民間司法改革基金會備份。
